臺灣高等法院臺中分院刑事裁定　
110年度聲再字第324號
再審聲請人  
即受判決人  羅志偉




上列聲請人因違反銀行法案件，對於本院108 年度金上訴字第25
09號中華民國109 年9 月29 日確定判決（第一審案號：臺灣臺
中地方法院107 年度金訴字第232號；第三審案號：最高法院109
 年度台上字第5866 號；起訴案號：臺灣臺中地方檢察署105 年
度偵字第11841 號、106 年度偵字第17704 號），聲請再審，本
院裁定如下：
    主  文
再審之聲請駁回。 
    理  由
一、本件再審聲請人即受判決人羅志偉（下稱聲請人）聲請意旨
    詳如附件所載。
二、按再審之聲請，經法院認無再審理由，而以裁定駁回者，不
    得更以同一原因聲請再審，刑事訴訟法第434條第3項定有明
    文。而所謂同一原因，係指同一事實之原因而言；是否為同
    一事實之原因，應就重行聲請再審之事由暨其提出之證據方
    法，與已經實體上裁定駁回之先前聲請，是否完全相同，予
    以判斷，若前後二次聲請再審原因事實以及其所提出之證據
    方法相一致者，即屬同一事實之原因，自不許其更以同一原
    因聲請再審。復按刑事訴訟之再審制度，係為確定判決認定
    事實錯誤而設之救濟程序，故為受判決人利益聲請再審者，
    必其聲請合於刑事訴訟法第420 條第1 項第1 款至第6 款或
    第421 條所定之情形，始得為之，此與非常上訴程序旨在糾
    正確定裁判之審判違背法令者，並不相同。倘所指摘者，係
    關於原確定判決適用法律不當之情形，核屬非常上訴之範疇
    ，並非聲請再審所得救濟，以之為聲請再審之理由，即屬聲
    請再審之程序違背規定，且無從補正，應認其聲請不合法，
    依刑事訴訟法第433 條前段裁定駁回之。
三、經查：
  ㈠按釋明無法提出原判決繕本之正當理由者，其是否具有正當
    理由之要件，非必與刑事訴訟法其他關於無正當理由未到庭
    、未到場等規定之文義等同解釋，應衡酌客觀上之時空變遷
    與聲請人所處之環境變化、距聲請再審時間之久暫，依一般
    社會通常觀念，認其無法提出原判決繕本之理由是否正當。
    若依社會常情已難期待其始終均能以善良管理人之注意義務
    ，而仍留存、保有原判決正本時，要求必須提出完整之判決
    繕本客觀上自有其事實之困難，即難認其有故違提出判決繕
    本之義務。是法院當應善盡補充調取之職權，以協助聲請人
    合法提出再審之聲請，俾符合上開修訂再審相關條文之意旨
    ，始足以確保憲法第8條所保障之正當法律程序及聲請人再
    審訴訟權利之行使。查，聲請人因違反銀行法案件，對本院
    原確定判決聲請再審，雖未檢具原判決繕本，惟其已釋明其
    因在監執行中，有許多不便之處，原判決書及繕本已遺失，
    並請求本院調取等語（本院卷第87頁）。審酌聲請人現因在
    監執行中，有臺灣高等法院被告前案記錄表在卷可查。其人
    身自由受到拘束，提出原判決之繕本確有事實上之困難而有
    正當理由，為兼顧其特別救濟程序之訴訟權保障，由本院補
    充調取原判決之繕本，合先敘明。
  ㈡聲請人前曾就同一確定確定聲請再審，經本院認部分聲請理
    由不合法，部分聲請理由（即如附表一所示部分）無理由，
    裁定駁回在案，有本院110年度聲再字第29號裁定在卷可憑
    。是聲請人所執本院卷第5至15頁（第95至104頁係重覆內容
    ）、第105至114頁、第115至121頁、第125至137頁、第157
    至159頁聲請再審意旨中，就與本院前案同一事實原因及證
    據方法聲請本件再審部分，即有未合。揆諸上開說明，本件
    聲請人就該部分聲請再審之程序違背規定，不合法律上之程
    式，應予駁回。
  ㈢關於本院卷第125至137頁聲請意旨部分，其中，聲請人請求
    調閱107偵21468號全卷，以證明李○○提出之「全球貨幣登峰
    套利計畫」與本案所提出版本不同，原確定判決未說明無調
    查必要之理由，有刑事訴訟法第379條第10、14款判決當然
    違背法令之違誤；本院卷第69至73頁聲請意旨部分，本件對
    象為法人負責人，原判決卻未適用銀行法第125條第3項；本
    院卷第5至15頁認定林○○、羅○○對話紀錄無證據能力、理由
    記載經比較新舊法應適用有利之銀行法新法，但卻適用舊法
    、未說明聲請人與楊○是否共共同正犯等情，均有判決理由
    矛盾、應適用法則而不適用之違背法令；本院卷第157至159
    頁聲請意旨部分，第二審判決採用銀行法第125條第1項為違
    誤，應適用同法第125條第3項才對，是請求改判其無罪等情
    。經查，以上均屬指涉原確定判決是否違背法令之範疇，與
    再審程序係就認定事實是否錯誤之救濟制度無涉，聲請人執
    以聲請再審，容有誤會，均非適法之再審事由。
  ㈣關於本院卷第11至12頁聲請意旨所指：於判決附表犯罪所得
    一覽表所示款項，有二者吸金日期、金額及說明與證據出處
    之記載均相同者，是否為重複記列，非無研酌餘地；本院卷
    第115至121頁聲請意旨所指：第二審沒有秉公求證，直接引
    用一審判決，全程有罪推定；本院卷第147至153聲請意旨所
    指：被告需開刀手術，檢察官以傳喚不到、不實之拘提理由
    ，由警察誘騙我到警局附近，法警等人直接帶往執行入獄，
    導致其頸椎壓迫神經，醫師評估後無法開刀等情。經查，上
    開聲請人所聲請及其餘之聲請事項，無非僅就法院業已調查
    審酌之事項，單憑己意否認犯罪，並對於原確定判決關於證
    據之取捨及證明力判斷職權之行使再為爭執抑或有疑，實未
    提出任何新事實、新證據以供審認；且判決確定後之地檢署
    執行細節亦與再審事由尚無重大關連。又依刑事訴訟法第42
    0 條第1 項第6 款原因聲請再審者，應提出具體之新事實或
    新證據，由法院單獨或綜合案內其他有利與不利之全部卷證
    ，予以觀察、判斷，客觀上能否令人形成得合理相信足以推
    翻原確定判決所確認之事實，或鬆動其事實認定之重要基礎
    ，而影響於判決之結果者，始足該當。聲請人僅就卷內業已
    存在之證據資料，對於法院取捨證據之職權行使，徒憑己意
    為指摘，或對證據之證明力持相異之評價，即與上開要件不
    合，自不能遽行開啟再審，而破壞判決之安定性。
  ㈤按有罪之判決確定後，因發現新事實或新證據，單獨或與先
    前之證據綜合判斷，足認受有罪判決之人應受無罪、免訴、
    免刑或輕於原判決所認罪名之判決者，為受判決人之利益，
    得聲請再審，刑事訴訟法第420條第1項第6款定有明文，至
    是否宣告沒收及沒收範圍，因與前揭應受無罪、免訴、免刑
    或罪名無關，自不得據以聲請再審。聲請人雖就確定判決有
    關宣告沒收及沒收諭知數額等，亦認失當提起再審（本院卷
    第12至15頁），然聲請人所指涉關於原確定判決對其宣告沒
    收有所不當部分，既與聲請人是否應受無罪、免訴、免刑或
    輕於原判決所認罪名無影響，自非適法之再審事由。
  ㈥綜上所述，本件聲請人所提前揭聲請再審意旨，有以同一事
    實原因及證據方法聲請本件再審；或有以指涉原確定判決違
    背法令之非常上訴範疇；或有對於原確定判決關於證據之取
    捨及證明力判斷職權之行使再為爭執；或有對原確定判決沒
    收及沒收數額爭執者，經核均屬不合法，應予駁回。
四、末按聲請再審之案件，除顯無必要者外，應通知聲請人及其
    代理人到場，並聽取檢察官及受判決人之意見。但無正當理
    由不到場，或陳明不願到場者，不在此限，此觀刑事訴訟法
    第429條之2規定自明。此所稱「顯無必要者」，係指聲請顯
    屬程序上不合法且無可補正或顯無理由而應逕予駁回，例如
    非聲請權人、逾法定期間、以撤回或駁回再審聲請之同一原
    因聲請再審等情形，或再審原因已明，顯有理由而應逕為開
    始再審之裁定。本件再審之聲請既有上述程序違背法律規定
    之處，本院認無踐行通知聲請人到場並聽取檢察官意見等程
    序之必要，附此敘明。
五、至聲請人於110年10月1日書立之聲請再審狀中，雖於「稱謂
    」及「姓名或名稱」欄提及「被告即受刑人」「羅志偉、楊
    ○」，然於狀末「具狀人」及「撰狀人」處僅有聲請人之簽
    名及捺印，經本院傳訊楊○確認是否於本案中係一併聲請再
    審，經楊○稱：我自己本身是有要提非常上訴，但我沒有看
    過羅志偉提出的再審聲請狀，不曉得他有在書狀裡把我列為
    被告等語（本院卷第84頁），足認楊○並未親自或委由聲請
    人一併提起本件聲請再審，本案聲請人應不包括楊○，併此
    敘明。
據上論斷，應依刑事訴訟法第433條，裁定如主文。
中　　華　　民　　國　　111 　年　　1 　　月　　7 　　日
            刑事第八庭　  審判長法　官　林  清  鈞
                                法　官　郭  瑞  祥
                                法　官　簡  婉  倫
以上正本證明與原本無異。
如不服本裁定，應於裁定送達後5日內向本院提出抗告狀(須附
繕本)。因疫情而遲誤不變期間，得向法院聲請回復原狀。
                                書記官  林　書　慶
　　　　　　　　　　　　　　　　
中　　華　　民　　國　　111 　年　　1 　　月　　7 　　日
附表：本院110年度聲再字第29號裁定認聲請意旨無理由部分　
編號                 聲請人前案聲請意旨  1 投資印領清冊、投資收據，與西谷○○偵查中提出之版本不同。 羅○○所提供清冊之投資報酬，與其於第一審證述之投資報酬不同。  2 借據（即羅志偉於104 年1 月20日簽具美金32萬元借據），係另有用途、事後所寫，無法證明林○○於103 年底確有交付美金32萬元投資款予聲請人羅志偉。 （原確定判決業已審酌，無理由駁回）  3 有刑事訴訟法第420條第1項第4款事由。本案並未搜索親家T3大樓，起訴書記載104 年5 月28日有至T3大樓辦公室搜索，與事實不符。證人於第一、二次偵訊時均未隔離訊問，檢察官有誘導訊問。  4 多數投資人於偵查中並未提及聲請人即受判決人楊○，收受起訴書後始聯絡串證，說詞矛盾；又多數投資人均稱一起參加投資說明會，惟其等就報酬比例、有無保本、報酬由何人交付幹訓班成員等情，所述均不相符。  5  本案第二審傳喚9 位證人，於中間休庭期間串證，林○○辯護人（應係代理人之誤）並表示證詞須一致，使聲請人入罪，才有機會拿回投資款，李○○、林○○、羅○○及西谷○○，均有偽證行為。  6  本案一開始係每個人私下委託聲請人幫忙投資，並非同時，沒有投資報酬，聲請人亦未收取任何佣金，亦無所謂投資說明會。請求勘驗第二審審理錄音檔，以證明各個證人所聽到的投資方案、報酬、都不同，明顯串證。